臺灣花蓮地方法院民事簡易判決
111年度花簡字第190號
原      告  楊麗珠  
被      告  姜震國  
上列當事人間侵權行為損害賠償事件，本院於民國111年8月18日
言詞辯論終結，判決如下︰
    主      文
被告應給付原告新臺幣（下同)617,238元，及自民國111年1月11
日起至清償日止，按週年利率百分之5計算之利息。
原告其餘之訴駁回。
訴訟費用由被告負擔二分之一，餘由原告負擔。
本判決原告勝訴部分得假執行。但被告如以617,238元為原告預
供擔保後，得免為假執行。
    事實及理由
一、原告起訴主張： 
  ㈠原告於民國109年12月2日遭被告駕駛車牌000-000號營業計程
    車碰撞，致左腿脛骨上端嚴重骨折（業於花蓮慈濟醫院完成
    手術並預計於111年5、6月間實施拔釘手術）、第12胸椎楔
    狀壓迫閉鎖性骨折（因拖延過久而無法施以打骨水泥手術，
    除睡覺外需著背架）、腰部脊椎神經壓迫難耐（需施以八根
    鋼釘固定手術）等情，依民法第184條第1項前段、第2項、
    第191條之2、第193條第1項及第195條第1項前段等規定之侵
    權行為損害賠償請求權而請求被告賠償金額如下：
　⑴醫療暨衍生交通費用：新臺幣（下同）395,954元。
　⑵看護費用：494,100元。
　⑶營養費用（鈣片、維骨力、膠原蛋白等）：69,000元。
　⑷精神慰撫金：300,000元。
　⑸其他費用（助行器、輪椅、移動馬桶、拐杖、扶手等）：合
    計27,100元。
  ㈡扣除強制險已理賠145,976元後，並聲明：被告應給付原告1,
    140,178元及自起訴狀繕本送達翌日起至清償日止，按年利
    率百分之五計算之利息。
  ㈢對被告答辯之陳述：
  ⑴本件係因被告違規肇事，依車輛行車事故鑑定報告，被告車
    輛左前車頭毀損，而導致原告受有如起訴狀所附診斷證明書
    所載嚴重傷勢，非僅輕微擦撞，被告顯故意淡化過錯。原告
    就本件肇事所受傷勢而導致損害情形，均有提出肇事鑑定、
    醫生證明、相關單據，已善盡舉證責任，原告所受損失與原
    告過失乃具有因果關係。且原告住院、轉院、各項醫療行為
    均有醫師判定並遵循之。
  ⑵交通費用單據係權宜由計程車司機將收據交原告，由原告據
    實填寫，並無造假。至關於後續的計程車車資支出及相關醫
    療、看護、門診等費用，係因尚有手術未做而預為請求，此
    皆經徵詢醫師所得結論，並非自行估計。而營養品則係依醫
    師建議自行購買，乃合於一般常情，且該營養品補充亦係肇
    因於本件事故，二者間具有因果關係。
  ⑶復被告稱111年3月11日曾見原告在慈濟醫院行動自如、健步
    如飛，係因自事故當日即109年12月2日後，經手術、復健等
    過程，已歷時1年4個月，適時復健行走能力有所進步乃合於
    常理。惟行走時仍有賴柺杖或雨傘輔助，並未如被告誇大有
    行動自如、健步如飛之情。
  ⑷而關於看護費用，縱被告主張看護原告者為原告女兒，亦得
    請求相當於看護之費用，不因由親屬看護而得免除支付義務
    。另就其他費用如助行器、輪椅、移動馬桶、柺杖、扶手等
    ，為節省開支而透過慈濟醫院室友購買二手物品，故部分品
    項並無收據。
  ⑸至精神慰撫金請求30萬元乃合理，蓋因被告畢業於軍校高職
    ，領有月退俸，以計程車駕駛維生亦為其固定收入，且被告
    陳稱多次到院探望原告，實則僅有2次。本件經4次調解，被
    告或陳稱無錢理賠、最多10萬，或以妻子小兒麻痺為由，事
    故至今已有一年半，被告未曾與原告聯繫和解賠償。
二、被告則以：
  ㈠被告就與原告發生車禍輕微擦撞事故致原告受有傷勢並不爭
    執，惟：
  ⑴按原告住院時序，有多次且頻繁轉院之情形，每更換院所，
    長則28日、短則15日即再行轉院，倘其因嚴重受傷有靜養之
    需，理應避免頻繁更動住院處所，乃悖於常情。是原告應就
    其頻繁轉院之必要性善盡舉證責任並提出相關證據。
  ⑵原告提出計程車費用單據所載內容係不知名人士手寫，其真
    實性容有可疑，又原告是否確有搭乘計程車之必要性，亦未
    見說明，更於111年3月11日曾親見被告在慈濟醫院行動自如
    、健步如飛，是就計程車資之真實性、必要性及與原告醫療
    支出間之因果關聯為何，原告應負舉證責任。
  ⑶原告提出因車禍傷勢所需營養品費用支出，倘確有需求，自
    得由醫師專業診斷開立而無須原告自行購買，原告所提顯然
    無端將與本件治療行為無關之開銷轉嫁被告。營養品支出與
    原告傷勢間並不具有因果關聯。
  ⑷原告就聘僱看護費用部分，承前述，原告在醫院門診大廳行
    動自若，倘確有在生活起居需他人從旁協助，何以甘冒獨處
    人潮洶湧之醫院，致己處於再次受傷之高度風險，足見其縱
    無看護仍可與常人生活無異。另就雜支部分，原告應提出單
    據核實，復觀諸前述原告在醫院行走時無須輔具情形，其所
    主張開銷顯無理由。
  ⑸原告預為請求後續門診、醫療、衍生計程車支出、看護、營
    養品等費用，係以其起訴狀附件1之醫囑及X光片等資料，自
    行評估後續復原情形，奠基於自身毫無根據之估測，且先主
    張康復期間需1年半，復又稱身體回復至較好情況至少需2年
    半至3年，前後矛盾；而其所稱後續手術係為解決腰部脊椎
    受損、神經壓迫之嚴重疼痛，核其如前述在醫院之行走步頻
    ，實非如其所稱疼痛情形可得展現之行動狀態，是原告預為
    費用之請求，顯屬無稽。
  ⑹另就原告精神慰撫金之主張，被告畢業於軍校，其學歷比敘
    高職，現以計程車駕駛為業，時值新冠疫情期間，載客數趨
    近於零，收入並不穩定，且需扶養領有身障手冊、行動不便
    、無工作能力、罹患小兒麻痺之妻子，終日為生活奔波，社
    經地位不高，顯無力承擔原告請求。被告於本件事故發生後
    ，曾多次到院探望，並表示希望原告考量其上開因素，共謀
    雙方可接受且被告得負擔之合理賠償數額，是原告主張被告
    於調解過程中非沉默即蠻橫故而提高賠償數額者，顯見無意
    和解者是為原告。復參酌前述原告行動顯然已回復至可自理
    之情形，本件事故是否確如原告所稱有需請求精神慰撫金之
    非財產上損害，不無可疑。
  ⑺原告已獲強制責任險理賠145,976元，衡其身體損害業經相當
    填補。
  ㈡並聲明：駁回原告之訴；如受不利判決，願供擔保請准宣告
    免為假執行。
三、本院之判斷：
　㈠按因故意或過失，不法侵害他人之權利者，負損害賠償責任
    ；違反保護他人之法律，致生損害於他人者，負賠償責任；
    汽車、機車或其他非依軌道行駛之動力車輛，在使用中加損
    害於他人者，駕駛人應賠償因此所生之損害；不法侵害他人
    身體、健康者，對於被害人因此喪失或減少勞動能力，或增
    加生活上之需要時，應負損害賠償責任；不法侵害他人之身
    體、健康、名譽、自由、信用、隱私、貞操，或不法侵害其
    他人格法益而情節重大者，被害人雖非財產上之損害，亦得
    請求賠償相當之金額。民法第184條第1項前段、第2項、第1
    91條之2前段、第193條第1項、第195條第1項分別定有明文
    。
　㈡經查，被告於109年12月2日11時15分許，駕駛車牌000-000號
    營業用小客車，自花蓮縣花蓮市花蓮慈濟醫院急診出入口由
    西往東左轉往中央路3段之方向行駛時，本應注意駕車行經
    設有行人穿越道之行車管制號誌交岔路口左轉時，應充分注
    意車前狀況，更應注意暫停讓行人先行通過，依當時情況並
    無不能注意之情形，竟疏未注意及此而貿然左轉，適有原告
    在該行人穿越道上由東往西之方向步行欲穿越行人穿越道時
    ，被告所駕駛之上開營業用小客車因而撞擊原告，致原告受
    有左側脛骨上端閉鎖性骨折、第12胸椎楔狀壓迫閉鎖性骨折
    、腦震盪、臉部撕裂傷、左胸挫傷、額頭撕裂傷等之傷害等
    事實，業據被告於本院111年度交簡字第4號過失傷害案件刑
    事準備程序認罪自白外，復有花蓮縣警察局花蓮分局111年5
    月10日花市警交字第1110013962號函所提出之交通事故調查
    宗及上開卷宗內之事故現場圖、調查報告表、舉發違規通知
    單、談話記錄表、照片及交通部公路總局臺北區監理所110
    年9月22日北監花東鑑字第110237512號函及所附鑑定意見書
    等，並有原告提出之花蓮慈濟醫院診斷證明書及X光影像、
    衛福部花蓮醫院診斷證明書、國軍花蓮總醫院附設民眾診療
    服務處診斷證明書等證據在卷可稽，足認被告違反道路交通
    管理處罰條例第48條第2項「汽車駕駛人轉彎時，除禁止行
    人穿越路段外，不暫停讓行人優先通行者」之規定，構成不
    法過失及違反保護他人法律之行為致生原告上述身體傷害之
    事實明確。故被告應對原告負起上揭侵權行為損害賠償之責
    任，應堪認定。
　㈢茲就原告各項請求准駁如下：
　1.醫療暨衍生交通費用部分：本件原告之傷害依醫師診斷證明
    書之記載，主要分為頭部（腦震盪及臉部撕裂傷）、胸部（
    左胸挫傷及第12胸椎楔狀壓迫閉鎖性骨折）及左下肢部（左
    側脛骨上端閉鎖性骨折）等三大部位，甚為嚴重，其中有關
    骨折之傷害，需要手術植鋼釘固定，故相關住院、手術、復
    健、療養及門診追蹤治療（骨科、皮膚科、復健科及身心科
    ）等，均屬必要。依原告起訴時所提出之醫療單據合計金額
    為214,954元，未據被告否認其單據真正。被告雖懷疑上開
    長期治療之必要性，惟依各醫院醫師診斷內容係屬連貫，且
    原告年齡較大而所需復原期間較長等情形，應認被告憑空否
    認上開治療費用之必要性，係屬無據。至於尚未發生之預估
    醫療費用部分，因左腿脛骨骨折已有植釘，因此必然發生癒
    合後拔釘手術之必要，此部分原告雖無實際單據提出，但由
    其植釘手術之費用反推，應認其預估之5萬元自費負擔麻醉
    及住院等費用，核屬相當，得依民事訴訟法第222條第2項規
    定，認定可採。至於腰椎之神經壓迫疼痛治療，雖查無醫師
    診斷證明之記載，惟考量原告因車禍所受撞擊之部位包括頭
    、軀幹及下肢等一連線，程度嚴重，自會影響到原本脆弱之
    腰椎，其疼痛治療部分固屬必要，但未必需要進行嚴重侵襲
    性之鋼釘固定手術，是以此部分預計之費用，難認可採。原
    告自109年12月間受傷後，至110年12月間提起本件訴訟，約
    1年期間，其為門診復健治療所支出之交通費用（計程車費
    ）合計9,060元，有收據在卷，應認可信，被告僅以上開收
    據係私人出具，卻未具體指明有何「車程與費用不符」或「
    乘車日期與門診日期不符」等不實情事，本於民事訴訟係採
    辯論主義，被告如對原告所提證據不實，應自負舉證推翻之
    責，若僅空言否認，即非可採。被告提出之錄影，係攝於11
    1年3月11日，當時原告至花蓮慈濟醫院就診，雖看起來已行
    動自如，但不足推翻原告於本件110年12月間起訴前需要搭
    乘計程車就診之需要。至於原告主張尚未發生之預估交通費
    用，因起訴至言詞辯論終結已有相當期間，卻未見原告補提
    出新的支出收據，尚難認有新的未來車資支出發生。綜上言
    ，原告所請求之醫療暨衍生交通費用賠償，應以274,014元
    範圍內係屬有據，逾此範圍之請求則應不准許。
　2.看護費用部分：原告住院手術期間因行動不便，無法自理生
    活，應有需專業看護照顧之必要，其109年12月7日至110年1
    月27日期間，共有34天支出看護費用72,500元，有收據在卷
    為證，此部分賠償請求，應屬可採。又自出院至康復期間，
    因原告受傷乃影響身體活動之主要部位，經本院函詢花蓮慈
    濟醫院，醫師表示因為原告年長獨居，因日常生活無法自理
    ，療養期間需要專人看護約6個月，故依原告主張之每月3萬
    元由子女看護需要之費用計算，應准許其在家休養期間請求
    18萬元看護費用賠償，全部合計為252,500元，逾此範圍，
    即屬無據。
　3.營養費用部分：所謂增加生活上之需要，指被害以前並無此
    需要，因被害後，始有支付此費用之必要者而言，故有無增
    加生活上之需要，應視被害人被害以後，實際上有無增加該
    生活上需要而定，此有最高法院109年度台上字第2803號民
    事判決所採判斷標準可資參考。原告主張為療養傷勢而購買
    鈣片、維骨力、膠原蛋白等營養補充品食用，惟被告否認其
    必要性，經函詢花蓮慈濟醫院，醫師表示僅鈣片有需要。故
    依原告提出之購買單據，其於醫師所認需療養之6個月期間
    ，共計購買鈣片9,600元（1,600 X 6 =9,600元），此部分
    請求，業經證明係屬增加生活上需要之支出，應予准許；其
    餘部分，依舉證責任分配原則，應認原告未能證明其必要性
    ，應予駁回。
  4.精神慰撫金部分：按慰藉金之多寡，應斟酌雙方之身分、地
    位、資力與加害之程度及其他各種情形核定相當之數額。其
    金額是否相當，自應依實際加害情形與被害人所受之痛苦及
    雙方之身分、地位、經濟狀況等關係決定之（最高法院85年
    度台上字第460號判決要旨參照）。本件衡酌原告受傷之情
    形及所生之痛苦程度、對生活之影響，原告行走人行道平白
    無故遭期待以外之被告營業車撞及，使老年健康及人生幸福
    受到重大不利改變，復原過程漫長而痛苦，被告雖經法院判
    決徒刑確定，但自車禍發生至今仍爭執事故發生過失或執著
    賠償責任之輕重，僅自顧生活經濟之困難，未反省其駕車嚴
    重之疏失，或以金錢以外方式來彌補其過失所生之損害，言
    行上顯示欠缺道歉之誠意，並考量兩造之身分、地位、經濟
    狀況等一切情狀，認原告為此受有精神上損害而請求被告賠
    償精神慰撫金20萬元，尚屬合理；逾此範圍，則非適當。
　5.其他費用部分：原告主張其因受傷而行動不便，於109年12
    月至110年2月期間購買二手四腳助行器（1,000元）、二手
    輪椅（3,000元）、二手移動馬桶（2,000元）、二手單腳拐
    杖（200元）及胸椎背架（9,600元）等輔具及於居家樓梯、
    浴廁安裝扶手（11,300元）等，合計支出27,100元，並提出
    相關收據證明。經核其所受傷部位及嚴重程度均影響身體日
    常生活之活動，特別是傷勢之急性期間，確有上開支出之必
    要，故此部分賠償請求應予准許。　
　6.綜上各項損害，原告得向被告請求之財產上及非財產上損害
    賠償金額，合計為763,214元（274,014元+252,500元+9,600
    元+200,000元+27,100元=763,214元），扣除原告已領強制
    險理賠145,976元，原告尚得向被告請求之金額應為617,238
    元。
　㈣從而，本件原告本於侵權行為損害賠償請求權之法律關係，
    請求被告給付617,238元，及自起訴狀繕本送達翌日即111年
    1月11日起至清償日止，按週年利率百分之五計算之法定遲
    延利息，為有理由，應予准許；逾此範圍部分，即無理由，
    應予駁回。本件事證已臻明確，兩造其餘攻擊防禦方法與舉
    證，均無礙勝負判斷，爰不一一論列。　　
四、本件因本於道路交通事故有所請求而涉訟，而適用簡易訴訟
    程序。原告勝訴部分，係屬民事訴訟第427條第1項至第4項
    訴訟適用簡易程序所為被告敗訴之判決，應依職權宣告假執
    行。另依同法第392條第2項規定，依被告之聲請，酌定金額
    宣告被告預供擔保後得免為假執行。
據上論結，原告之訴為一部有理由、一部無理由，依民事訴訟法
第79條，判決如主文。（本件為附民案件，未徵裁判費，故僅定
負擔比例，而無須依職權確定訴訟費用額。）　　
中　　華　　民　　國　　111 　年　　9 　　月　　8 　　日
　　              臺灣花蓮地方法院花蓮簡易庭
                              法  官　沈培錚
上列為正本係照原本作成。
如不服本判決，應於送達後20日內，向本院提出上訴狀並表明上
訴理由，如於本判決宣示後送達前提起上訴者，應於判決送達後
20日內補提上訴理由書（須按他造當事人之人數附繕本）。
如委任律師提起上訴者，應一併繳納上訴審裁判費。
中　　華　　民　　國　　111 　年　　9 　　月　　12　　日
                              書記官　黃慧中